最　高　行　政　法　院　判　決　　　　　　　　　　　　九十三年度判字第九號
　　上　訴　人　甲○○
　　被 上訴 人　國防部
　　代　表　人　乙○○
右當事人間因退除給與事件，上訴人不服中華民國九十年十月二十三日臺北高等行政
法院九十年度訴字第一八五○號判決，提起上訴。本院判決如左：
　　主  文
上訴駁回。
上訴審訴訟費用由上訴人負擔。
　　理  由
本件上訴人（原名李主天，民國七十年一月十九日更名為甲○○）於三十八年五月間
入營服役，五十一年六月初任少尉軍官，五十二年十一月六日因案撤職停役。嗣於五
十五年十一月一日奉高雄市團管區司令部令受教育召集，於海軍陸戰隊後備軍人訓練
中心任少尉實習連長，具領少尉薪俸，至同年月二十三日召訓期滿離營。五十六年三
月一日以少尉階因停役逾三年辦理退役，領有「陸海空軍軍官退伍令」（備退字第二
四四三二號）。上訴人於八十九年五月十五日向被上訴人請求核發退伍金及補助金，
經被上訴人所屬人事參謀次長室以八十九年五月二十四日（八九）易晨字第一五二八
○號書函否准其請求。上訴人復於同年七月二十八日向行政院提出陳情，經行政院秘
書處移送被上訴人辦理。被上訴人所屬人事參謀次長室於同年八月十八日以（八九）
易晨字第二三一八九號書函復上訴人，重申前開一五二八○號書函意旨。上訴人不服
，於八十九年九月二十二日向被上訴人提出訴願書，被上訴人所屬人事參謀次長室仍
以相同理由，再度以八十九年十月四日（八九）易晨字第二六七○五號書函答復，核
駁上訴人之申請。上訴人遂以訴願管轄機關未於三個月內為訴願決定，提起行政訴訟
，主張：上訴人於五十五年十一月一日奉召回役，任職海軍陸戰隊後備軍人訓練中心
少尉實習連長，依據兵役動員法規彙編第三十九條視同現役規定，應發給退伍金、保
險金、獎章獎金。被上訴人拒絕發給，為此訴請撤銷被上訴人所屬人事參謀次長室八
十九年八月十八日（八九）易晨字第二三一八九號函；被上訴人應依現行少尉階級薪
俸，核發上訴人服役全年資合計之退伍金、保險金、勛獎章獎金、補償金，及自五十
五年二月二十三日起至支付日止，按年息百分之五計算之退休金利息，並自五十五年
二月二十三日起至支付日止，按年息百分之十八計算之保險金利息。
被上訴人則以：上訴人係於五十二年十一月六日因案撤職，五十六年三月一日以少尉
階因停役退伍。依四十八年頒布之陸海空軍軍官服役條例第十二條第一項第三款、第
二項、第十三條第五款、第二十六條規定，經撤職者，予以停役，並免予回役，停役
逾三年辦理退伍，且不發給退除給予。至上訴人於五十五年十一月一日至二十三日期
間，係以後備軍人身分回原單位接受專長復訓之教育召集，召訓期滿即離營回鄉，非
屬回役。且上訴人非退除給與補助金發給辦法規範人員，是被上訴人否准發給退伍金
及退除給與補助金，並無違誤等語，資為抗辯。
原審斟酌全辯論意旨及調查證據結果，以：按訴願之提起，應自行政處分達到或公告
期滿之次日起三十日內為之。訴願之提起，以原行政處分機關或受理訴願機關收受訴
願書之日期為準，為訴願法第十四條第一項、三項所明定。如經過此項不變期間未提
起訴願，原處分即屬確定，當事人不得對同一事件，再依訴願程序有所爭執。在行政
爭訟已進入行政訴訟程序，其原訴願之提起是否遵守不變期間，應由行政法院依職權
就客觀事實審查認定，不受原受理訴願機關或任何人意見之拘束，本院著有五十七年
判字第三二○號判例可參。本件上訴人於八十九年五月十五日向被上訴人申請核發退
伍金及補助金，為被上訴人所屬人事參謀次長室以前開一五二八○號書函否准所請。
上訴人於八十九年六月初收受該書函，於同年七月二十八日向行政院提出陳情，縱可
認係對一五二八○號處分為不服之表示，計其時間，亦顯已逾訴願法所定三十日之不
變期間，上開一五二八○號處分在上訴人為不服之表示前，已因法定訴願期限之屆滿
而告確定。其後上訴人雖曾反復二次為同上之請求，被上訴人以其所屬人事參謀次長
室同年八月二日（八九）易晨字第二○六七四號及前開第二六七○五號書函答復，重
申拒絕之意思，核其性質，係就同一事件，重申其維持原處分之意思，不能認為有新
處分之存在，應認為上訴人對之提起訴願者，仍為業經確定之一五二八○號處分，上
訴人提起訴願，已逾越法定不變期間，為不合法。訴願機關雖未依此立論，駁回上訴
人之訴願，而僅以被上訴人所屬人事參謀次長室八十九年十月四日（八九）易晨字第
二六七○五號書函答復，尚屬可議。惟一五二八○號處分既已確定，上訴人自不得對
於之提起行政訴訟。又上開二六七○五號書函非屬行政處分，亦不得對之提起撤銷訴
訟，上訴人聲明撤銷二六七○五號書函部分之訴，無論係對於一五二八○號或對於二
六七○五號所為，均難謂合法，不應准許。再依行政訴訟法第五條第二項規定得向高
等行政法院提起請求行政機關應為行政處分或應為特定內容之行政處分之訴訟，係以
人民因中央或地方機關對其依法申請之案件，予以駁回，認為其權利或法律上利益受
違法損害者，並經訴願程序後始得起訴為要件。本件依上所述，上訴人請求被上訴人
應依法以現行少尉階級薪俸，發給上訴人服役全部年資合計之退伍金及補償金等暨退
休金之遲延利息部分，難認為已經合法之訴願。上訴人請求被上訴人應依法以現行少
尉階級薪俸，發給上訴人服役全年資合計之勛獎章獎金部分之訴，未經上訴人向被上
訴人請求，而逕行起訴，均不合法，併應予駁回。另依軍人保險條例第四條規定：「
軍人保險，由國防部主管，其業務委託中央信託局辦理。」同條例施行細則第六條規
定：「依本條例第四條之規定，中信局辦理左列事項．．．八、各項保險給付之調查
審定及核付。」軍人保險金給付之申請應向中央信託局為之。上訴人請求被上訴人應
依法以現行少尉階級薪俸，發給上訴人服役全部年資合計之保險金及自五十五年二月
二十三日起至支付日止，按年息百分之十八計算之利息部分之訴，為當事人不適格，
應予判決駁回等情為其判斷之基礎，並說明其證據之取捨，而認上訴人之訴為部分不
合法，部分無理由，予以判決駁回。
本院按現行訴願法自八十九年七月一日起施行，行政程序法則於九十年一月一日施行
。系爭一五二八○號處分係於八十九年五月二十四日作成，其作成方法，尚無現行訴
願法或行政程序法之適用。況訴願法第九十條係關於訴願決定之附記事項規定，非關
行政處分書之附記規定，且本件亦無行政程序法第一百二十八條第一項各款規定之事
實變更、發生新事實、發現新證據或相當於行政訴訟法所定再審事由等情形，上訴人
主張系爭一五二八○號處分未依訴願法第九十條規定附記教示規定，致其未能於行政
程序或救濟程序中主張，依行政程序法第一百二十八條第一項規定，仍得向行政機關
申請撤銷云云，並無可取。次查上訴人於八十九年六月初收受系爭一五二八○號處分
，當時現行訴願法尚未施行，惟依修正前訴願法第九條及現行訴願法第十四條規定，
訴願期間均為三十日，上訴人主張訴願期間為二個月，自八十九年六月初（以一日計
）起計，訴願期間至八十九年八月三十一日始屆滿，其訴願未逾期乙節，洵無足採。
再按提起撤銷訴訟及依訴願法第一條規定提起訴願，以有行政處分之存在為前提要件
。所謂行政處分者，依訴願法第三條第一項規定，係指中央或地方機關就公法上具體
事件所為之決定或其他公權力措施而對外直接發生法律效果之單方行政行為。上開第
二六七○五號書函係重申一五二八○號處分拒絕之意思，未另發生法律效果，非另一
行政處分，不得對之提起訴願或行政處分。本件上訴人之訴，除保險金部分及該部分
之利息為當事人不適格外，其餘之訴均非合法（不合法部分原應以裁定駁回，原審併
以判決駁回，雖非妥適，惟結論相同，仍予以維持），則系爭一五二八○號處分是否
適法等實體理由，自無庸審究。上訴人猶執該實體理由指摘原判決違誤，為無理由，
應予駁回。
據上論結，本件上訴為無理由，爰依行政訴訟法第二百五十五條第一項、第九十八條
第三項前段，判決如主文。
中　　華　　民　　國　　  九十三　　　年　　　一　　　月　　　九  　　　日
                    最 高 行 政 法 院 第 一 庭
                                審 判 長 法  官　　　黃　綠　星
                                         法  官      高  啟  燦
                                         法  官　　　蔡　進　田
                                         法  官　　　黃　璽　君
                                         法  官　　　廖　宏　明
右  正  本  證  明  與  原  本  無  異
　　　　　　　　　　　　　　　　　　　　 法院書記官　邱　彰　德
中　　華　　民　　國　　九十三　　　年　　　一　　　　月　　　九　　　　日
